臺灣嘉義地方法院民事裁定　　　　　　　100年度輔宣字第4號
聲　請　人　陳明賢
代　理　人　顏伯奇律師
上列聲請人聲請輔助宣告事件，本院裁定如下：
    主      文
宣告陳智翔（男，民國○○年○○月○○日生，國民身分證號碼：Ｚ000
000000號）為受輔助宣告之人。
宣告陳菊芳（女，民國○○年○月○日生，國民身分證號碼：Ｚ00000
0000號）為受輔助宣告之人。
選定陳明賢（男，民國○○年○月○○日生，國民身分證號碼：Ｚ0000
00000號）為受輔助宣告之人陳智翔、陳菊芳之輔助人。
聲請費用新臺幣壹仟元由受輔助宣告之人陳智翔、陳菊芳負擔。
    理    由
一、聲請意旨略以：聲請人為陳智翔、陳菊芳之父親，陳智翔、
    陳菊芳各自出生起罹患中度智能不足，雖延醫診治，但不見
    起色，甚且已精神障礙（或心智缺陷），致其等為意思表示
    或受意思表示（或辨識其意思表示效果）之能力顯有不足，
    有中華民國身心障礙手冊影本可證，為此依民事訴訟法第
    624條之1準用同法第597條規定，聲請對其等為輔助之宣告
    等語。
二、按對於因精神障礙或其他心智缺陷，致其為意思表示或受意
    思表示，或辨識其意思表示效果之能力，顯有不足者，法院
    得因本人、配偶、四親等內之親屬、最近一年有同居事實之
    其他親屬、檢察官、主管機關或社會福利機構之聲請，為輔
    助之宣告。民法第15條之1第1項定有明文。經查，聲請人主
    張之前揭事實，業據提出中華民國身心障礙手冊影本2份、
    戶籍謄本1份為證。又本院審驗陳智翔之精神及心智狀況，
    在鑑定人前點呼陳智翔之姓名、年籍等事項，其對點呼姓名
    有反應，生日不會說，問幾歲不回答，後答20歲，問此處不
    回答，問何業回答有在新埤工作，工作次數不定等語，並斟
    酌戴德森醫療財團法人嘉義基督教醫院精神科主治醫師趙星
    豪所為之鑑定結果，認陳智翔在鑑定時意識清醒，可針對問
    題回答，但相當簡短，自幼即罹患中度智能不足，理解、判
    斷能力較正常人微弱，言語表達亦不佳，故陳智翔因其心智
    障礙，雖能為意思表示及受意思表示，但辨識意思表示之能
    力已有明顯不足等語。另本院審驗陳菊芳之精神及心智狀況
    ，在鑑定人前點呼陳菊芳之姓名、年籍等事項，其對點呼姓
    名有反應，答稱生日79年1月2日，家裡地址知道，現在有在
    工作，在太保做手工，有車子會來載，是算件的，月入要問
    父親，念到高職部高中畢業等語（陳菊芳對於大部分題目皆
    可切題回答），並斟酌戴德森醫療財團法人嘉義基督教醫院
    精神科主治醫師趙星豪所為之鑑定結果，認陳菊芳在鑑定時
    意識清醒，對人、時、地可正確回答，但因自幼罹患中度智
    能不足，造成理解、判斷與言語表達能力均有缺損，但尚未
    完全喪失，故陳菊芳因其心智障礙，雖仍能為意思表示及受
    意思表示，但辨識意思表示之能力已有明顯不足等語，此有
    本院100年4月21日之勘驗筆錄附卷可稽。應認陳智翔、陳菊
    芳均因中度智能不足，致其等為意思表示（或受意思表示，
    或辨識其等意思表示效果）之能力尚有不足，故聲請人聲請
    對陳智翔、陳菊芳為輔助之宣告為有理由，應予准許。
三、次按受輔助宣告之人，應置輔助人，民法第1113條之1第1項
    定有明文。查，聲請人陳明賢為受輔助宣告人陳智翔、陳菊
    芳之父親，且到場同意擔任受輔助宣告人陳智翔、陳菊芳之
    輔助人，此有戶籍謄本及聲請人陳述在卷等語。茲本院參酌
    前揭各節，認由聲請人陳明賢任輔助人，能符合受輔助宣告
    之人陳智翔、陳菊芳之最佳利益，爰選定聲請人陳明賢為輔
    助人。
中    華    民    國  100    年    4    月    25    日
                   家事庭     法  官  洪嘉蘭
正本係照原本作成。
如不服本裁定關於選定輔助人之部分，應於送達後十日內向本院
提出抗告狀，並繳納抗告費新臺幣1千元；其餘關於輔助宣告之部
分，不得抗告。
中    華    民    國  100    年    4    月    25    日
                              書記官  許家瑜